臺灣嘉義地方法院刑事判決　　　　　　　100年度訴字第824號
公　訴　人　臺灣嘉義地方法院檢察署檢察官
被　　　告　何政修
上列被告因違反毒品危害防制條例案件，經檢察官提起公訴（10
0 年度毒偵字第1677號），被告於準備程序中就被訴事實為有罪
之陳述，經本院合議庭裁定由受命法官獨任進行簡式審判程序，
並判決如下：
    主  文
何政修施用第一級毒品，累犯，處有期徒刑柒月。
    犯罪事實
一、何政修前於：(一)、民國89年間因施用毒品案件，經本院以89
    年度毒聲字第1573號裁定執行觀察勒戒後，因無繼續施用毒
    品傾向，於89年12月6 日執行完畢釋放，經臺灣嘉義地方法
    院檢察署檢察官以89年度毒偵字第1411號為不起訴處分確定
    ；(二)、於上開觀察勒戒執行完畢釋放後5 年內，再因施用毒
    品案件，經本院以93年度訴字第470 號判決分別判處有期徒
    刑10月、3 月，並定其應執行之刑為有期徒刑1 年確定，於
    95 年2月13日執行完畢；(三)、又因施用毒品、竊盜等案件，
    先後經本院以98年度訴字第71號、98年度訴字第175 號判決
    、98年度易字第168 號判決判處有期徒刑1 年、7 月、3 月
    確定，並以98年度聲字第744 號裁定定其應執行之刑為有期
    徒刑1 年5 月確定，於99年9 月12日執行完畢。詎仍不知悔
    改，基於施用第一級毒品之犯意，於100 年9 月29日前2 至
    3 日某時許，在嘉義市○區○○路郵局附近，以將第一級毒
    品海洛因摻入香煙之方式，施用毒品海洛因1  次。嗣於100
    年9 月29日下午6 時許，警方持臺灣嘉義地方法院檢察署核
    發之鑑定許可書對何政修進行採尿送驗，結果呈可待因、嗎
    啡之陽性反應，因而查獲。
二、案經嘉義縣警察局中埔分局報告臺灣嘉義地方法院檢察署檢
    察官偵查起訴。
    理  由
一、本件被告何政修所涉犯者為毒品危害防制條例第10條第1 項
    法定刑為「6 月以上5 年以下有期徒刑」之施用第一級毒品
    罪，非死刑、無期徒刑、最輕本刑為3 年以上有期徒刑之罪
    或高等法院管轄第1 審案件。本院行準備程序中，被告就被
    訴事實為有罪之陳述，經告知簡式審判程序之旨，並聽取檢
    察官及被告之意見後，本院爰依刑事訴訟法第273 條之1 第
    1 項裁定由受命法官獨任進行簡式審判程序。因此，本件簡
    式審判程序之證據調查依刑事訴訟法第273 條之2 規定不受
    同法第159  條第1 項、第161  條之2 、第161 條之3 、第
    163 條之1 及第164 條至第170 條規定之限制，合先敘明。
二、上揭犯罪事實，業據被告何政修於本院審理時坦承不諱，其
    經警於上開時、地查獲而採尿送驗結果，呈可待因、嗎啡陽
    性反應之事實，復有長榮大學尿液檢驗報告、列管毒品人口
    尿液檢體採集送驗紀錄表、臺灣嘉義地方法院檢察署鑑定許
    可書各1 紙在卷可查（見警卷第4 至7 頁），足認被告施用
    第一級毒品海洛因之自白與事實相符，堪予採信。
三、按92年7 月9 日新修正之毒品危害防制條例刪除2 犯及3 犯
    之規定，一改修法前繁雜之處遇程序，僅將施用毒品者簡化
    區分為初犯、再犯，並認施用毒品者係屬病患性犯人，以觀
    察、勒戒戒除其身癮，並以強制戒治去除其心癮。經觀察、
    勒戒或強制戒治執行完畢釋放後，若係5 年後再犯該條例第
    10條施用毒品罪者，與同條例第20條第1 項、第2 項關於「
    初犯」之處理方式相同，檢察官應先聲請法院裁定令被告入
    勒戒處所觀察、勒戒，並視有無繼續施用毒品傾向，決定應
    予釋放、為不起訴之處分，或應聲請法院裁定令入勒戒處所
    強制戒治；若係5 年內「再犯」同條例第10條施用毒品罪者
    ，依同條例第23條第2 項規定，檢察官則應依法追訴。觀諸
    該條例第20條第3 項之修正理由：「觀察、勒戒或強制戒治
    5 年後再犯者，顯見前所實施之觀察、勒戒或強制戒治已足
    以遮斷其施用毒品之癮，為期自新及協助其戒除毒癮，對此
    5 年後再犯者，爰明定仍適用初犯之規定，先經觀察、勒戒
    、強制戒治之程序。」及同條例第23條第2 項之修正理由：
    「為配合簡化施用毒品犯之刑事處遇程序，並鑑於經觀察、
    勒戒或強制戒治執行完畢釋放後5 年內再犯者，其再犯率甚
    高，原據以實施之觀察、勒戒及強制戒治既已無法收其實效
    ，自應施以刑事處遇。」，顯然如施用毒品者係前經觀察、
    勒戒或強制戒治等治療程序執行完畢5年 後，始再施用毒品
    之「初犯」，因前所執行之觀察、勒戒或強制戒治已足收戒
    除毒癮之效，自應重新執行觀察、勒戒或強制戒治等治療程
    序，並於治療程序執行完畢後，由檢察官為不起訴處分，毋
    庸對之追訴處罰；反之，在「再犯」之情形，因其先前所為
    治療程序顯未能收戒斷毒癮之效，且考量施用毒品者之再犯
    率偏高，乃簡化其刑事處遇程序，而逕予追訴處罰，不再施
    以治療程序。參酌上開立法理由，修正毒品危害防制條例就
    施用毒品者，祇於「初犯」及「5 年後再犯」二種情形，有
    其追訴條件之限制，即須於初犯經觀察、勒戒或強制戒治釋
    放後，5 年內均無施用毒品之行為，始能認其前所實施之觀
    察、勒戒或強制戒治已足遮斷毒癮，而得於5 年後再犯時，
    再予適用初犯之規定，重行觀察、勒戒等程序。倘5 年內已
    經再犯，被依法追訴處罰，縱其第3 次（或第3 次以上）施
    用毒品之時間在初犯釋放5 年以後，即與「5 年後再犯」之
    情形有別，且因已於「5 年內再犯」，顯見其再犯率甚高，
    原實施觀察、勒戒或強制戒治，已無法收其實效，而無5 年
    戒斷期之存在，自無再經觀察、勒戒及強制戒治之必要，應
    由檢察官逕行起訴，始符新法修正之本旨。是被告前因施用
    毒品案件，經本院裁定送觀察、勒戒後，因無繼續施用毒品
    之傾向，於89年12月6 日執行完畢釋放，並由臺灣嘉義地方
    法院檢察署檢察官於同日以89年度毒偵字第1411號為不起訴
    處分確定。再於觀察勒戒執行完畢後5 年內，因施用毒品案
    件，經本院判刑確定等情，有臺灣高等法院被告前案紀錄表
    1 份附卷可考，被告於上開觀察勒戒執行完畢後，既曾於5
    年內，再犯毒品危害防制條例第10條之罪，則本次被告所另
    犯毒品危害防制條例第10條第1  項之罪，自非屬毒品危害
    防制條例第20條第3 項所定「五年後再犯」之情形，而應依
    法追訴、處罰。從而，本件事證明確，被告施用第一級毒品
    海洛因之犯行，洵堪認定，應依法論科。
四、按海洛因係毒品危害防制條例第2 條第2 項第1 款所定之第
    一級毒品。核被告何政修所為，係犯毒品危害防制條例第10
    條第1 項之施用第一級毒品罪。被告持有第一級毒品之低度
    行為，應為施用之高度行為所吸收，不另論罪。又被告前因
    施用毒品、竊盜等案件，先後經本院以98年度訴字第71號、
    98 年 度訴字第175 號判決、98年度易字第168 號判決判處
    有期徒刑1 年、7 月、3 月確定，上開3 案件，並經定應執
    行之刑為有期徒刑1 年5 月確定，於99年9 月12日執行完畢
    等情，有上揭前案紀錄表可循，其於有期徒刑之執行完畢後
    5 年內，故意再犯本件有期徒刑以上之罪，為累犯，應依刑
    法第47條第1 項之規定加重其刑。
五、爰依被告之陳述（本院100 年12月16日審判筆錄第4 至5 頁
    ）、庭呈之診斷證明書、戶籍謄本及前開前案紀錄資料，審
    酌被告因身染毒癮，自99年11月22日起迄本案查獲日止，持
    續施用美沙冬替代療法治療，然仍未能戒除毒癮，復施用毒
    品之犯罪動機及目的；犯罪時未受明確之刺激；以事實欄所
    記載方式施用第一級毒品海洛因之犯罪手段；國中肄業之智
    識程度；離婚，1 子女由前配偶扶養，父母健在，父親屆齡
    70 歲 ，母親則62歲，父母無業，母親患有多發性關節炎，
    身體未佳，有1 兄2 姐，未同住，其領有殘障手冊，每月補
    助金新臺幣3,000 元，目前務農，父母須其扶養之生活狀況
    ；曾有多次施用毒品前科，素行非佳；被告曾因施用毒品經
    觀察、勒戒，猶未知警惕而再犯本案，足見其未能徹底戒除
    施用毒品，無視國家查緝毒品之禁令，違反注意義務重大，
    對於國家社會具有潛在危險性；本件係屬自戕行為，並無明
    顯被害人可言；被告初於警詢否認犯行，迄本院審理時坦承
    所犯之犯後態度等一切情狀，判處如主文所示之刑。
據上論斷，應依刑事訴訟法第273  條之1 第1 項、第299 條第1
項前段，毒品危害防制條例第10條第1 項，刑法第11條前段、第
47條第1 項，判決如主文。
本案經檢察官邱美英到庭執行職務
中    華    民    國  100     年    12    月    22    日
                  刑事第六庭    法  官  陳嘉臨
以上正本證明與原本無異。
如不服本判決應於收受判決後10日內向本院提出上訴書狀，並應
敘述具體理由；其未敘述上訴理由者，應於上訴期間屆滿後20日
內向本院補提理由書（均須按他造當事人之人數附繕本）「切勿
逕送上級法院」。告訴人或被害人如對於本判決不服者，應具備
理由請求檢察官上訴，其上訴期間之計算係以檢察官收受判決正
本之日期為準。
中    華    民    國  100     年    12    月    22    日
                                書記官  黃郁萍
附錄法條：
毒品危害防制條例第10條
施用第一級毒品者，處 6 月以上 5 年以下有期徒刑。